【裁判字號】    89,附民,105
【裁判日期】    890613
【裁判案由】    妨害自由
【裁判全文】
臺灣板橋地方法院刑事附帶民事訴訟判決            八十九年度附民字第一五號
    原      告  甲○○
    被      告  乙○○
右列被告因八十九年度易字第八一一號妨害名譽案件，經原告提起附帶民事訴訟，本
院判決如左：
    主      文
被告應給付原告新台幣壹拾貳萬元。
原告其餘之訴駁回。
    事      實
原告聲明：求為判決被告應給付原告新台幣（下同）一百五十萬元。陳述略稱：（一
）被告於民國八十八年八月十日在本院審判大樓五樓休息區言詞指摘原告「在美國養
女人生小孩」等語，足以毀損原告之名譽，其後復於同年十月十九日至臺北縣永和巿
保平路二九號鄰近原告住所樓下之騎樓處，再以同上言詞誹謗原告，致其名譽損失精
神痛苦。依侵權行為法則訴請被告賠償精神損害。（二）原告所受教育程度為空軍軍
官學校五十七期畢業理學士，目前是長榮國際航空公司機長，經濟狀況每月收入薪水
十八萬七千元左右，有退撫金存款一百二十萬元、長榮國際航空公司股票約值三百萬
元，在臺北縣永和市○○路有一戶約四十坪左右的房子，此不動產設定抵押債務一百
萬元，已經還了大約剩下六十萬元左右的貸款，私人負債方面欠我母親美金二萬元，
欠我哥哥四十萬元；我目前負擔長子的教養費用，另外與被告離婚的訴訟已判決敗訴
確定，每月須給付被告三萬元。（三）聲請援用本件刑事判決認定之事實及證據。被
告聲明：求為判決駁回原告之訴。陳述略稱：（一）伊未為原告所訴之事實。就原告
所述社經地位除原告三年前當副機長時，月薪就不只十八萬多元外，其餘不爭執。（
二）被告教育程度為大學畢業，目前以教授孩童畫維生，收入每月約一萬五千元，在
臺中有一棟公寓房子約十八、九坪，沒有設定抵押，房價約值一百九十萬元，其存款
約有三百萬元，沒有負債，伊負責教養次子，另外還要支付其母親一部分生活費等語
。
    理      由
一、查原告主張被告誹謗足以損害其名譽一情，雖為被告所爭執，惟經本院八十九年
    度易字第八一一號刑事審理綜合全辯論意旨，認定右揭事實屬實，爰判決被告妨
    害名譽罪刑，有刑事判決書一份可稽，原告主張援用上開刑事判決所認定之事實
    及證據，應屬可採，從而原告主張被告損害其名譽一情，可認為真實。
二、按因犯罪而受損害之人，於刑事訴訟程序得附帶提起民事訴訟，對於被告及依民
    法負賠償責任之人，請求回復其損害。又法院認為原告之訴不合法或無理由者，
    應以判決駁回之；認為原告之訴為有理由者，應依其關於請求之聲明，為被告敗
    訴之判決。刑事訴訟法第四百八十七條第一項、第五百零二條第一項、第二項分
    別定有明文。次按不法侵害他人之名譽者，被害人雖非財產上之損害，亦得請求
    賠償相當之金額，民法第一百九十五條第一項前段亦有明文。查被告意圖散布於
    眾，指摘前揭足以損害原告名譽之事，不法侵害原告之名譽，原告精神上當受有
    相當之痛苦，自得依民法第一百八十四條第一項前段、第一百九十五條第一項規
    定，請求被告賠償其損害。
三、兩造所陳上開身分、社會地位、智識水準、經濟狀況，除被告爭執原告月薪不止
    十八萬七千元外，餘皆為對造所不爭執，此不爭執部分足堪信為真實。至於原告
    之月薪究竟為約十八萬七千元，或更多於此，被告亦未明確指陳金額，本院認為
    原告已屬一般受薪階級之高所得之人，於審酌資力之基礎不生影響，確切金額無
    庸錙銖必較，爰以原告陳述之月薪為準。本院斟酌雙方學歷、社會地位、經濟狀
    況及被告所為致原告所受損害，認為被告應賠償原告精神慰藉金十二萬元，原告
    於此範圍內之請求，為有理由，應予准許；逾此部分之請求，為無理由，不應准
    許，爰判決如主文。
中      華      民      國      八十九    年    六        月    十三    日
                                          刑  事  第  三  庭
                                                      法  官  陳   財   旺
右正本證明與原本無異
對於本判決如有不服，應於送達後十日內，向本院提出上訴狀，但非對刑事訴訟之判
決有上訴時，不得上訴。
                                                      書記官  張   惠   芳
中      華      民      國      八十九    年     六       月    十四    日


司法院資訊處製作；財團法人民間司法改革基金會備份。
